【裁判字號】    95,簡上,76
【裁判日期】    950913
【裁判案由】    竊盜
【裁判全文】
臺灣士林地方法院刑事判決              95年度簡上字第76號
上  訴  人  臺灣士林地方法院檢察署檢察官
被      告  甲○○
                    （現另案於臺灣士林看守所羈押中）
上列上訴人因被告竊盜案件，不服本院95年度士簡字第352 號中
華民國95年3 月28日第一審判決（聲請案號：95年度速偵字第58
號），提起上訴及移送併案審理（95年度偵字第5166號、第8032
號、第8441號），本院管轄之第二審合議庭改依第一審通常程序
審理，並判決如下：
    主  文
原判決撤銷。
甲○○連續竊盜，處有期徒刑拾月。扣案之機車鑰匙參支均沒收
。
    事  實
一、甲○○基於意圖為自己不法所有之概括犯意，連續為下列竊
    盜犯行：
(一)於民國95年3 月6 日晚上7 時許，在台北市大同區○○○路
    239 號前，以自備之機車鑰匙1 支，竊取乙○○所有停放於
    該處之GHP-981 車號之重型機車，得手後即騎乘離去，嗣於
    同年月8 日下午5 時許，為警在台北縣淡水鎮○○路○ 段
    254 號前查獲，並扣得甲○○所有之機車鑰匙1 支。
(二)於95年3 月29日上午某時許，在台北縣淡水鎮○○街9 號旁
    ，竊取丙○○所有之車牌號碼JOO-153 號重型機車1 部，得
    手後離開現場。嗣於同年4 月9 日下午1 時10分許，騎乘前
    揭機車附載其妻吳玉美，行經台北縣淡水鎮○○○路○ 段27
    號前為警攔檢查獲。
(三)於95年6 月16日凌晨5 時許，在台北市○○○路○ 段66號前
    ，以自備機車鑰匙，竊取丁○○所有車牌號碼DQG-641 號機
    車，得手後供己代步之用，並改懸掛向友人張閎達借用之QJ
    H-071 號車牌使用，以掩人耳目。嗣於同年6 月21日下午4
    時20分許，騎乘前揭機車載其弟陳右浚，行經台北縣三重市
    ○○○路與福裕街口時為警查獲，並扣得其所有之機車鑰匙
    2 支。
(四)於95年6 月25日上午10時許，在台北縣淡水鎮○○路與鄧公
    路口，竊取戊○○（原名涂慶燦）所有之車號GN-1545 號自
    小貨車，得手後作為代步工具使用。嗣於同年7 月4 日上午
    9 時30分許，駕駛上開自小貨車附載其弟陳右浚，行經台北
    縣淡水鎮○○路75號前為警查獲。
二、案經台北縣政府警察局淡水分局報告臺灣士林地方法院檢察
    署檢察官偵查後聲請簡易判決處刑及由台北市政府警察局中
    正分局、台北縣政府警察局淡水分局分別報告臺灣士林地方
    法院檢察署檢察官移送併案審理。
    理  由
一、證據能力部分：
(一)按被告以外之人於審判外之言詞或書面陳述，除法律有規定
    者外，不得作為證據，刑事訴訟法第159 條第1 項定有明文
    ，此即學理上所稱「傳聞證據排除法則」。又被告以外之人
    於審判外之陳述，雖不符同法第159 條之1至 第159 條之4
    之規定，而經當事人於審判程序同意作為證據，法院審酌該
    言詞陳述或書面陳述作成時之情況，認為適當者，亦得為證
    據。當事人、代理人或辯護人於法院調查證據時，知有第15
    9 條第1 項不得為證據之情形，而未於言詞辯論終結前聲明
    異議者，視為有前項之同意，此則據同法第159 條之5 規定
    甚明。
(二)鑒於採用傳聞證據排除法則之重要理由之一，係因傳聞證據
    未經當事人之反詰問予以覈實，若當事人願放棄對原供述人
    之反對詰問時，原則上即可承認該傳聞證據之證據能力，而
    揆諸我國刑事訴訟法第159 條之5 之立法理由，除參照前述
    傳聞證據排除法則之基本法理外，亦參考日本刑事訴訟法第
    326 條之立法例，查日本刑事審判實務之運作，有關檢察官
    及被告均同意作為證據之傳聞書面材料或陳述，可直接援引
    該國刑事訴訟法第326 條作為傳聞例外之法律依據，僅在檢
    察官與被告不同意之情況下，乃須根據其他傳聞例外規定俾
    以斟酌該等書面材料或陳述是否具有證據能力，在當事人間
    無爭執之案件中，傳聞證據基本上均可依據前引規定提出於
    法院使用。據此，我國刑事訴訟法第159 條之5 之適用應可
    作同上之解釋。本案檢察官所引之被告犯罪證據即被害人乙○○、丙○○、丁○○、戊○○及證人張閎達於審判外之陳
    述，因被告就其證據能力，未為反對之意思表示，迄於言詞
    辯論終結前亦未再聲明異議，而本院審酌前揭陳述作成之情
    況，核無違法取證及證明力明顯過低之瑕疵，亦認為以之作
    為證據為適當，故依諸上開規定及說明，有關上開被告以外
    之人於審判外之陳述屬於傳聞之例外，無庸先行考量刑事訴
    訟法第159 條之1 第2 項、第159 條之2 至第159 條之4 等
    規定，得逕依同法第159 條之5 規定作為證據。
二、訊據上開事實，業據被告甲○○於本院準備程序及審判時均
    坦承不諱，核與被害人乙○○、丙○○、丁○○、戊○○及
    證人張閎達於警詢中指述相符（詳見95年度速偵字第58號卷
    第17、18頁95年度偵字第5166號卷第11、12頁、95年度偵字
    第8032號卷第24頁、95年度偵字第8441號卷第15、16頁及95
    年度偵字第8032號卷第27、28頁），並有贓物認領保管單4
    紙、台北市政府警察局大同分局車輛協尋證明單1 份、台北
    縣政府警察局車輛尋獲電腦輸入單1 份、車輛車牌失竊作業
    查獲認可資料2 份、台北市政府警察局中正第一分局車輛尋
    獲電腦輸入單1 份、台北市政府警察局士林分局車輛尋獲證
    明單1 紙、車籍作業系統查詢認可資料2 份、照片8 幀及電
    解採證照片1 份（詳見95年度速偵字第58號卷第25、26頁、
    95年度偵字第5166號卷第19頁、95年度偵字第8032號卷第45
    頁、第43頁、第44頁、第47頁、95年度偵字第8441號卷第27
    頁、95年度偵字第8032號卷第63頁）在卷可稽，復有鑰匙3
    支扣案可資佐證，被告之自白核與事實相符，堪以採信。本
    件事證已臻明確，被告犯行堪以認定，應予依法論科。
三、論罪科刑部分：
(一)新舊法比較之適用：
  1.查被告行為後，刑法業於94年2 月2 日修正公布，並於95
    年7 月1 日施行，其中刪除第56條（連續犯），並修正第2
    條（新舊法之比較適用）、第38條（沒收）等規定。而刑法
    第2 條第1 項之規定，係規範行為後法律變更所生新舊法律
    比較適用之準據法，是刑法第2 條本身雖經修正，但該條文
    既屬適用法律之準據法，本身尚無比較新舊法之問題，應逕
    適用裁判時即修正後刑法第2 條第1 項之規定以決定適用之
    刑罰法律。
  2.按行為後法律有變更者，適用行為時之法律。但行為後之法
    律有利於行為人者，適用最有利於行為人之法律，修正後刑
    法第2 條第1 項定有明文。又比較應適用之法律時應就罪刑
    有關之共犯、未遂犯、想像競合犯、牽連犯、連續犯、結合
    犯，以及累犯加重、自首減輕暨其他法定加減（如身分加減
    ）與加減例等一切規定，綜其全部罪刑之結果而為比較。再
    從刑附屬於主刑，除法律有特別規定者外，依主刑所適用之
    法律，此有最高法院95年第8 次刑事庭會議決議可資參照。
  3.次按「連續數行為而犯同一之罪名者，以一罪論，但得加重
    其刑至二分之一」，修正前刑法第56條定有明文，此條文經
    修正刪除。亦即被告基於概括犯意所為之數行為，自95年7
    月1 日起已不再成立連續犯而得論以一罪，而應依具體行為
    之性質論罪。查被告本案所為4 次竊盜犯罪行為均發生於新
    法施行之前，被告所為之各次行為，時間、地點、對象，各
    均獨立，但其時間緊接，所犯係構成要件相同之罪名，主觀
    上顯係基於概括犯意所為，為連續犯，依修正前刑法第56條
    規定，論以一罪，較依新法分論以4 次竊盜罪之結果，對被
    告較為有利。
  4.刑法第33條第5 款有關罰金之最低數額部分，刑法分則編各
    罪所定罰金之貨幣單位原為銀元，修正前刑法第33條第5款
    規定：「罰金：（銀元）1 元以上」，而銀元與新臺幣間之
    折算，依現行法規所定貨幣單位折算新臺幣條例規定，以銀
    元1 元折算新臺幣3 元；修正後刑法第33條第5 款則規定：
    「罰金：新臺幣1,000 元以上，以百元計算之」；經比較修
    正前、後之規定，修正後刑法第33條第5 款所定罰金之最低
    數額，較之修正前提高，自以修正前刑法第33條第5 款之規
    定有利於被告。
  5.罰金刑之貨幣單位及提高倍數部分：按修正刑法係自95年7
    月l 日起施行，在此之前，刑法分別編有關罰金刑之貨幣單
    位係銀元；且依刑法分則編應處罰金者，應適用罰金罰鍰提
    高標準條例第l 條、第4 條之規定；亦即應按各該具體條文
    制定或修正之時間先後，定其提高之倍數。惟被告行為後，
    刑法施行法增訂第l 之l 條，於95年6 月14日經總統公布，
    並自同午7 月l 日起施行；該條規定: 「中華民國94年l 月
    7 日刑法修正施行後，刑法分則編所定罰金之貨幣單位為新
    臺幣。94年l 月7 日刑法修正時，刑法分則編未修正之條文
    定有罰金者，自94年l 月7 日刑法修正施行後，就其所定數
    額提高為30倍。但72年6 月26日至94年l 月7 日新增或修正
    之條文，就其所定數額提高為3 倍」。亦即自95年7 月l 日
    起，刑法分則編所定罰金之貨幣單位，由原來之銀元改為新
    臺幣；且94午l 月7 日刑法修正時，刑法分則編未修正之條
    文定有罰金者，自95年7 月l 日起，有關罰金之數額提高為
    30倍。本案被告係犯刑法第276 條第l 項之罪，該罪自24年
    7 月l 日施行後即未再修正，依增訂刑法施行法第l 之l 條
    之規定，其罰金以新台幣為單位，數額應提高30倍。此與修
    正前之罰金以銀元為單位，且適用罰金罰鍰提高標準條例之
    結果應提高10倍，而新台幣與銀元之比例為1 ：3 ，換算結
    果亦為30倍者，並無不同。揭櫫刑法施行法規範內容，本即
    包括規範刑法修正條文施行後所產生新舊法如何適用之問題
    ，刑法施行法關於準據法有特別規定者，自應優先於刑法總
    則第2 條規定而為適用，而刑法施行法第1 條之1 既增訂於
    刑法施行法之規範體系內，並非增訂於刑法總則編內，再參
    照刑法施行法第1 條之1 之立法理由，即修正條文說明亦謂
    「考量新修正之刑法施行後，不再適用『現行法規所定貨幣
    單位折算新臺幣條例』，為使罰金數額趨於一致，避免衍生
    新舊法比較適用問題，以緩和實務適用法律之衝擊，爰於不
    變動罰金數額之前提下，規定第二項如上」等語，依該條之
    立法目的，顯係基於解決新舊法比較適用所衍生問題而增訂
    該條規定以茲適用，則依體系解釋及目的解釋，刑法施行法
    第1 條之1 係新修正刑法第2 條之特別規定，而應優先適用
    （此見解詳參最高法院庭長呂潮澤所著「新修正刑法適用問
    題之探討」一文，收錄於法官協會雜誌第八卷第一期，頁10
    0） 。
(二)核被告甲○○所為，係犯刑法第320 條第1 項之普通竊盜罪
    。其先後4 次犯行，時間緊接，觸犯構成要件相同之罪名，
    顯係基於概括犯意反覆為之，為連續犯，經比較新舊法後，
    應依修正前刑法第56條規定，論以一罪，並加重其刑。原聲
    請簡易判決處刑書記載之事實，僅提及被告犯罪事實 (一)
    部分之竊盜犯行，而未敘及其他部分之犯行，然該部分事實
    與聲請人聲請簡易判決處刑之犯罪事實既具有連續犯及牽連
    犯之裁判上一罪關係，為起訴效力所及，本院自得併予審究
    。
三、原審認被告觸犯刑法第320 條第1 項之竊盜罪，而予論罪科
    刑，固非無見，惟未及審酌被告另有犯罪事實 (二)至 (四)
    之犯行，檢察官上訴意旨據此指摘原判決不當，核有理由，
    應由本院將原判決予以撤銷改判。爰審酌被告曾有竊盜前科
    紀錄（非累犯），有臺灣高等法院被告前案紀錄表1 份在卷
    可稽，素行不佳，僅因本身行動不便，謀職較為困難，即連
    續竊盜他人機車、汽車使用，顯見其法律觀念淡薄，欠缺尊
    重他人財物之觀念，兼衡其犯罪之動機、目的、手段、智識
    程度、所竊取財物之價值及犯罪後終能坦承犯行，態度尚可
    等一切情狀，量處如主文所示之刑，以資懲儆。至扣案之鑰
    匙3 支，係被告所有而供本案竊盜所用之物，業據被告於本
    院審理時供明在卷，併依主刑所用之修正前刑法第38條第1
    項第2 款規定，宣告沒收。
四、末按法院以簡易判決處刑者，所科之刑以宣告緩刑、得易科
    罰金之有期徒刑及拘役或罰金為限。又檢察官聲請以簡易判
    決處刑案件，經法院認為有刑事訴訟法第451 條之1 第4 項
    但書之情形者，應適用通常程序審判之，刑事訴訟法第449
    條第3 項及第452 條分別定有明文。本院經審理後認被告應
    諭知如主文第2 項所示之刑，係屬刑事訴訟法第451 條之1
    第4 項但書第1 款之情形，自應由本院依刑事訴訟法第455
    條之1 第3 項之規定，準用同法第369 條第1 項前段之規定
    ，將原判決撤銷，依同法第452 條之規定，逕依通常程序為
    第一審判決（法院辦理刑事訴訟簡易程序案件應行注意事項
    第14參照），併此敘明。
據上論斷，依刑事訴訟法第452 條、第455 條之1 第1 項、第3
項、第369 條第1 項前段、第364 條、第299 條第1 項前段，刑
法第2 條第1 項前段、修正前刑法第56條、第320 條第1 項、修
正前第38條第1 項第2 款，刑法施行法第1 條之1 ，判決如主文
。
本案經檢察官曾勁元到庭執行職務。
中    華    民    國    95    年    9     月    13    日
                  刑事第三庭審判長法  官  洪英花
                                  法  官  王沛雷
                                  法  官  汪梅芬
以上正本證明與原本無異。
如不服本判決，應於送達後10日內向本院提出上訴狀。
                                  書記官  張成龍
中    華    民    國    95    年    9     月    13    日
附錄本判決論罪科刑之法條：
刑法第320條：
意圖為自己不法之所有或第三人不法之所有，而竊取他人之動產
者，為竊盜罪，處5年以下有期徒刑、拘役或500元以下罰金。
意圖為自己或第三人不法之利益，而竊佔他人之不動產者，依前
項之規定處斷。
前二項之未遂犯罰之。


司法院資訊處製作；財團法人民間司法改革基金會備份。
